【裁判字號】    96,重訴,32
【裁判日期】    970729
【裁判案由】    損害賠償
【裁判全文】
臺灣雲林地方法院民事判決              96年度重訴字第32號
原      告  丁○○
兼法定代理  戊○○
人
兼法定代理  丙○○○○○○
人
共      同
訴訟代理人  蔡碧仲律師
複代理  人  張宗存律師
被      告  甲○○
訴訟代理人  乙○○
            己○○
上列當事人因侵權行為損害賠償事件，本院於97年7月14日言詞
辯論終結，判決如下：
    主  文
原告之訴及假執行之聲請均駁回。
訴訟費用由原告負擔
    事實及理由
一、按訴狀送達後，原告不得將原訴變更或追加他訴，但擴張或
    減縮應受判決事項之聲明者，不在此限，民事訴訟法第255
    條第1 項第3 款定有明文。本件原告起訴時，其訴之聲明為
    (一)被告應給付原告戊○○新台幣（下同）351 萬9613元及自
    起訴狀繕本送達翌日起至清償日止，按年息百分之五計算之
    利息；(二)被告應給付原告呂明玲258 萬6518元及自起訴狀繕
    本送達翌日起至清償日止，按年息百分之五計算之利息；(三)
    被告應給付原告丁○○6 萬8617元及自起訴狀繕本送達翌日
    起至清償日止，按年息百分之五計算之利息；嗣變更為(一)被
    告應給付原告戊○○284 萬2843元及自起訴狀繕本送達之翌
    日起至清償日止，按年息百分之五計算之利息，(二)被告應給
    付原告呂明玲286 萬5394元及自擴張之訴聲明狀繕本送達翌
    日起至清償日起，按年息百分之五計算之利息，(三)被告應給
    付原告丁○○6 萬元及自起訴狀繕本送達翌日起至清償日止
    ，按年息百分之五計算之利息（本院卷第104 頁），經核應
    屬擴張及減縮應受判決事項之聲明，揆諸前揭法條規定，原
    告所為訴之擴張及減縮，自可准許，合先敘明。
二、原告主張：
(一)、被告甲○○於民國（下同）94年4 月4 日上午11時20分許，
    駕駛其舅媽張素瓊所有車號7R-5597 號自小客車，沿古坑鄉
    ○○村○○路由西往東直行，經光華路與光興路之交叉口前
    ，闖紅燈，撞擊騎乘、車號NTM-015 重型機車，沿光興路由
    南往北方行駛之施怡如，致施怡如受有脾臟破裂、肺部破裂
    、腦震盪、肋骨斷裂之重傷，經送往臺大醫院雲林分院急救
    後，於當日下午17時許不治死亡。
(二)、原告戊○○及呂明玲為死者施怡如之父母，施怡如生於75年
    5 月5 日，身故時為19歲，自其20歲成年起算至其60歲退休
    止，勞動年限為40年，此為原告得受其扶養之年限。依台灣
    地區雲林縣94年度平均每戶家庭消費支出為48萬8415元，除
    以雲林縣平均每戶人數3.09人，則每人每年消費支出平均為
    15萬8063元。按直系血親互負扶養義務，直系血親卑親屬對
    尊親屬之扶養，不以無謀生能力為限。原告戊○○47年11月
    15日出生，案發時46歲，其平均壽命為74.5歲，則自施怡如
    年滿20歲起算（即戊○○47歲時），原告戊○○尚得受施怡
    如扶養27.5年。原告呂明玲53年2 月28日出生，案發時年41
    歲，平均壽命為80.8歲，尚得受施怡如扶養38.8年。原告戊○○、呂明玲共育有三女，加以夫妻之間亦互負扶養義務，
    是原告戊○○應得向被告請求扶養費42萬7607元，原告呂明
    玲得向被告請求扶養費86萬5394元。另施怡如案發當日於台
    大醫院雲林分院急救支出之醫療費用1 萬5136元，及其殯葬
    費用計40萬100 元，均為原告戊○○支出，依民法第192 條
    自得請求被告賠償。施怡如為家中長女，自幼乖巧貼心，就
    讀中原大學，家中對其期望甚高，因被告之失慮行為致原告
    夫妻二人白髮人送黑髮人，終日以淚洗面，精神所受之創極
    甚巨，爰依民法第194 條之規定，各向被告請求200 萬元之
    非財產損害賠償。
(三)、原告丁○○為施怡如之妹，案發當日乘坐施怡如騎乘之機車
    ，因此受有左足裂傷感染、背部擦傷、蹠骨骨折足背淤血等
    傷害。丁○○除因所受傷害長達六個月時間行動不便外，更
    因目睹親姐施怡如車禍現場及受傷慘狀，精神上受到莫大之
    衝擊，依民法第195 條第1 項規定，向被告請求6 萬元之非
    財產損害賠償。
(四)、爰聲明：
  (一)被告應給付原告戊○○新台幣284 萬2843元，及自起訴狀繕
    本送達翌日起至清償日止，按年息百分之五計算之利息。
  (二)被告應給付原告呂明玲新台幣286 萬5394元，及自擴張訴之
    聲明狀繕本送達翌日起至清償日止，按年息百分之五計算之
    利息。
  (三)被告應給付原告丁○○新台幣6 萬元，及自起訴狀繕本送達翌
    日起至清償日止，按年息百分之五計算之利息。
  (四)訴訟費用由被告負擔。
  (五)原告願提供擔保請准宣告假執行。
三、被告答辯：伊駕駛系爭汽車於上述時間，沿雲林縣古坑鄉○○路由西往東方向行經肇事路口時，行車方向號誌是綠燈，
    車速約40公里左右，被告對於防止危險發生之相關交通法令
    規定業已遵守，並盡相當之注意防止危險發生之義務，然因
    被害人施怡如違規闖紅燈之行為，造成本次車禍，實難苛責
    被告對被害人施怡如自身之違規行為負過失責任，本件事故
    係原告騎乘系爭機車違反號誌管制闖紅燈所致，被告並無過
    失，原告主張無理由等語。並聲明：原告之訴及假執行之聲
    請均駁回。如受不利判決，請准供擔保免予假執行。
四、兩造不爭執之事項：
  (一)被告於94年4 月4 日上午11時20分許，駕駛車牌號碼7R-559
    7 號自用小客車，沿雲林縣古坑鄉○○村○○路西往東方向
    行駛，行經光華路與光興路之交岔路口前，與訴外人施怡如
    所騎乘之車號NTM-015 號重型機車發生碰撞，施怡如因而受
    有脾臟破裂及肺部破裂、腦震盪、肋骨斷裂之傷害，於當日
    下午傷重不治死亡。
  (二)原告戊○○、呂明玲為施怡如之父、母，總共育有三名子女
    。
  (三)原告戊○○、呂明玲已各領得強制汽車責任保險金新臺幣75
    萬元。
  (四)對兩造陳述有關學歷、職業、收入及家庭狀況等不爭執。
  (五)被告對於原告戊○○主張之醫藥費15136 元、喪葬費40萬
    100元，扶養費42萬7607 元部分之金額不爭執。
  (六)被告對於原告呂明玲主張扶養費86萬5394元之金額不爭執。
  (七)被告對於丁○○請求慰撫金6萬元之金額不爭執。
五、本件兩造爭執之處為：
  (一)被告是否應就車禍之發生負過失之責任？
  (二)被害人施怡如是否與有過失？
  (三)原告戊○○、呂明玲各得請求之慰撫金金額為何？
六、得心證之理由：
  (一)按當事人主張有利於己之事實者，就其事實負有舉證之責任
    ，民事訴訟法第277 條定有明文。原告主張被告駕駛系爭汽
    車，未依號誌指示闖紅燈，致使被害人施怡如撞車死亡，被
    告對本件車禍之發生應有過失一節，為被告所否認，原告自
    應就其所主張此部分利己事實負舉證之責任。
  (二)原告主張被告闖紅燈有過失之主要依據為證人陳貞汝、施欣
    如及原告丁○○之證詞及永光老人養護中心監視器錄影光碟
    ，惟上開光碟經檢察官勘驗結果（附96年偵續字第18號卷宗
    第5 頁以下）並無法看出當時車禍發生時之交通號誌狀況，
    而經檢察官推論之結果認本件車禍發生之際被告之行車方向
    確係綠燈，而被害人騎車行向則係紅燈，被告並無闖紅燈及
    超速行駛及未注意車前狀況之情事而對被告為不起訴處分，
    後雖經原告戊○○、呂明玲二人聲請再議，亦經台灣高等法
    院台南分院檢察署駁回再議，此分別有96年度偵續字第18號
    不起訴處分書及97年度上聲議字第393 號處分書可參，可見
    原告所舉之永光老人養護中心監視器錄影帶光碟並無法證明
    被告是否有闖紅燈及超速行駛及未注意車前狀況之行為。又
    證人陳貞汝雖於檢察官96年8 月27日偵訊時雖證稱伊確定看
    到號誌燈是剛好在變換顏色，伊確定是跳紅燈但不知是由什
    麼燈跳紅燈，但伊並未注意到施怡如通過路口的號誌為何（
    見96偵續字第18號卷宗第12頁），證人施欣如於94年4 月19
    日之斗南分局道路交通事故調查筆錄中亦證稱伊不知道當時
    號誌為何。故其二人之證詞尚無法認定被告有闖紅燈之事實
    ，又證人丁○○雖於94年4 月16日斗南分局道路交通事故調
    查筆錄中稱當時通過時係綠燈一節，參以證人丁○○與施怡
    如為姐妹之身分關係，自不得僅憑丁○○之證詞即遽認被告
    有闖紅燈之事實，自應有其他證據相佐，始得認其證述為真
    實，惟原告並無其他證據足以證明被告確有其所稱之過失行
    為，自難認其主張為真實。況本案發生之時，有證人陳明助
    在場，其於檢察官偵訊時證稱：我在94年4 月4 日11時20分
    事故當時，在雲林縣古坑鄉○○路138 號水果攤看電視，我
    看到甲○○所駕駛的車子從光華路往東行駛，撞到時甲○○
    車子行經的方向是綠燈，施怡如騎機車行經的方向是紅燈等
    語（見96年度偵字第1 號第15頁筆錄），參以證人陳明助與
    兩造並無親屬關係，亦不相識，人命關天，自無偏袒任何一
    方之必要，且依證人施欣如於警訊時亦曾稱於車禍現場有人
    一直在講你們（指施怡如）怎麼可以闖紅燈，在當時緊急狀
    況，警察尚無在場之際，是最接近真實狀況，甲○○車上之
    乘客一下車即在說你們怎麼可以闖紅燈，顯見當時情況即有
    可能如現場所言，再參以證人陳明助之證詞，原告主張被告
    有闖紅燈之行為即有疑義，又原告主張被告車速超過當地限
    速50公里及未注意車前狀況一節，惟並無任何證據以實其說
    ，其此部分之主張自難採信。
  (三)按因故意或過失不法侵害他人之權利者，負損害賠償責任。
    不法侵害他人致死者，對於支出殯葬費之人亦應負損害賠償
    責任。被害人對於第三人負有法定扶養義務者，加害人對於
    該第三人亦應負損害賠償責任。不法侵害他人致死者，被害
    人之父、母、子、女及配偶，雖非財產上之損害，亦得請求
    賠償相當之金額。民法第184 條第1 項前段、192 條、第19
    4 條分別定有明文。是侵權行為之成立，當以行為人有故意
    或過失為要件。本件既難證明被告對施怡如之死亡有過失，
    則原告依據前開規定主張被告應負擔損害賠償責任，即屬無
    據，則本件其餘爭點自無再予審酌之必要。
  (四)從而，原告依據民法第184 條第1 項前段、第192 條、第19
    4 條之規定請求被告給付如其聲明所示之金額及利息即無理
    由，應予駁回。其假執行之聲請亦失所附麗，應併予駁回。
七、本件為判決之基礎已臻明確，兩造其餘攻擊及防禦方法，經
    本院審酌後，認與判決之結果不生影響，爰不予一一論述，
    附此敘明。
八、本件依職權定本件訴訟費用額為66,261元，應由原告負擔。
九、據上論結，本件原告之訴為無理由，依民事訴訟法第78條，
    判決如主文。
中    華    民    國    97    年    7     月    29    日
                  民事第一庭  法  官  黃瑞井
以上正本證明與原本無異。
如對本判決上訴，應於判決送達後20日內向本院提出上訴狀。
中    華    民    國    97    年    7     月    29    日
                              書記官  徐基典


司法院資訊處製作；財團法人民間司法改革基金會備份。
